臺灣嘉義地方法院刑事判決
111年度訴字第101號
公  訴  人  臺灣嘉義地方檢察署檢察官
被      告  謝振榮



指定辯護人  公設辯護人張家慶  
上列被告因違反毒品危害防制條例案件，經檢察官提起公訴（11
0年度偵字第8306號），本院判決如下：
    主  文
甲○○販賣第二級毒品，累犯，處有期徒刑伍年參月。
扣案之手機壹支(含門號0000000000號SIM卡壹枚)沒收；未扣案
之犯罪所得新臺幣貳仟元沒收，於全部或一部不能沒收或不宜執
行沒收時，追徵其價額。
    事  實
一、甲○○明知甲基安非他命為毒品危害防制條例第2條第2項第2
    款所管制之第二級毒品，依法不得販賣，竟意圖營利，基於
    販賣第二級毒品甲基安非他命之犯意，以門號0000000000號
    行動電話(於本院110年度訴字第615號、111年度訴字第54號
    案件扣案)作為聯絡工具，以新臺幣(下同)2,000元之價格，
    販賣第二級毒品甲基安非他命1小包(重約0.5公克)給鄭日新
    ，並於民國110年2月15日15時55分許，在嘉義縣○○鄉○鄉村○
    ○○000號之36三樓住處附近，於其所駕駛之車牌號碼0000-00
    號自用小客車內，交付甲基安非他命1包予鄭日新；嗣甲○○
    駕駛前開車輛搭載鄭日新至嘉義縣太保市頂港子墘40號之7
    處所附近，於同日16時15分許，在前開車輛內向鄭日新收受
    前述販賣甲基安非他命之價金2,000元，以此方式販售甲基
    安非他命予鄭日新；嗣因鄭日新將自甲○○購得之甲基安非他
    命分裝，並於110年2月15日販售予王志寬、王維婷之犯行為
    警查獲(鄭日新所涉與本案相關販賣第二級毒品犯行，業經
    本院以110年度訴字第194、283號判決確定)，經警循鄭日新
    之供述查獲甲○○，而悉上情。
二、案經嘉義市政府警察局第一分局移送臺灣嘉義地方檢察署檢
    察官偵查起訴。
    理  由
一、證據能力方面：按被告以外之人於審判外之陳述，經當事人
    於審判程序同意作為證據，法院審酌該言詞陳述或書面陳述
    作成時之情況，認為適當者，亦得為證據；當事人、代理人
    或辯護人於法院調查證據時，知有第159條第1項不得為證據
    之情形，而未於言詞辯論終結前聲明異議者，視為有前項之
    同意；刑事訴訟法第159條之5定有明文。查本案認定犯罪事
    實所援引具傳聞性質之言詞或書面證據，關於證據能力，提
    示檢察官、被告及辯護人均表示同意做為證據(訴字卷第45-
    46頁)，亦均未於言詞辯論終結前對該等證據表示異議，本
    院審酌上開證據作成時之情狀，並無違法或不當等情形，認
    為以之作為本案之證據亦屬適當，依上開規定，自具證據能
    力。又本案判決所使用之非供述證據部分，檢察官、被告及
    辯護人不爭執其證據能力，且查無公務員違背法定程序而取
    得之情事，依刑事訴訟法第158條之4反面解釋，亦有證據能
    力，先予敘明。
二、認定犯罪事實所憑之證據及理由：　
　㈠上開犯罪事實，業據被告於警詢、偵查及本院準備程序、審
    理中坦承不諱（警卷第4頁、偵字卷第93-97頁、訴字卷第44
    、64頁)，並有指認犯罪嫌疑人紀錄表1份、監視錄影畫面4
    幀在卷可查(警卷第8-9、35-38頁)，足徵被告之自白與事實
    相符，堪以信採。
  ㈡查販賣毒品之行為，本無一定之公定價格，且毒品可任意分
    裝或增減其分量，其各次買賣之價格，或隨供需雙方之資力
    、關係之深淺、需求之數量、貨源之充裕與否、販賣者對於
    資金之需求殷切與否，以及政府之查緝態度，進而為各種不
    同之風險評估，而為機動性調整，自非一成不變，且販賣者
    從各種「價差」、「量差」或「純度」謀取利潤方式，或有
    差異，然其所圖利益之非法販賣行為目的，則屬相同，並無
    二致。又毒品之非法交易，向為政府查禁森嚴且重罰不寬貸
    ，衡諸常情，苟無利可圖，應無甘冒被查緝嚴懲之危險，是
    必有從中牟利之意圖及事實，應屬符合論理法則且不悖於社
    會通常經驗之合理判斷。本案雖無直接證據得認定被告原先
    取得用以販售予鄭日新之第二級毒品甲基安非他命之確定價
    格，然揆諸上開說明、被告販賣第二級毒品甲基安非他命予
    鄭日新，應有差價利益，參以被告於本院審理時供稱：賣給
    鄭日新是賺吃的等語（訴字卷第68頁），可見被告因上開販
    賣第二級毒品甲基安非他命之行為而可獲得利益，則被告具
    有販賣營利之意圖，應堪認定。
  ㈢綜上，本案事證明確，被告犯行堪以認定，應依法論科。　
三、論罪科刑：
  ㈠論罪部分：核被告所為，係犯毒品危害防制條例第4條第2項
    之販賣第二級毒品罪。被告因販賣而持有第二級毒品甲基安
    非他命之低度行為，為其販賣毒品之高度行為所吸收，不另
    論罪。
　㈡科刑部分：
　⒈累犯加重之說明：按司法院釋字第775號解釋，依解釋文及理
    由之意旨，係指構成累犯者，不分情節，一律加重最低本刑
    ，於不符合刑法第59條所定要件之情形下，致生行為人所受
    之刑罰超過其所應負擔罪責之個案，不符罪刑相當原則、比
    例原則。於此範圍內，在修正累犯規定前，為避免發生上述
    罪刑不相當之情形，法院就該個案應裁量是否加重最低本刑
    ；依此，該解釋係指個案量處最低法定刑，又無適用刑法第
    59條減輕規定之情形，法院應依此解釋意旨裁量不予加重最
    低本刑(最高法院108年度台上字第338號、108年度台上字第
    3526號、108年度台上字第3123號判決意旨參照)。被告前因
    施用第二級毒品案件，經本院以108年度嘉簡字360號判決處
    有期徒刑6月確定，及本院以108年度嘉簡字第839號判決處
    有期徒刑5月確定，並經本院以108年度聲字第715號裁定定
    應執行有期徒刑9月確定，於109年10月14日易科罰金執行完
    畢，有檢察官所提本院108年度嘉簡字360號判決、108年度
    嘉簡字839號判決、108年度聲字第715號裁定、臺灣高等法
    院前案案件異動查證作業各1份供參(訴字卷第73-80、83頁)
    ，及本院所調取臺灣高等法院被告前案紀錄表1份在卷可參(
    訴字卷第11-23頁)，其於5年內故意再犯本件有期徒刑以上
    之罪，合於累犯規定之要件。審酌被告前已有違反毒品危害
    防制條例之施用第二級毒品犯行，於前案執行完畢僅4月即
    再犯本案罪刑更重之販賣第二級毒品罪，顯未能從前案執行
    中獲得警惕，刑罰反應能力薄弱，惡性重大，且依被告犯罪
    情節，並無應量處最低法定刑、又無法適用刑法第59條在內
    減輕規定之情形，加重最低本刑對其人身自由所為之限制自
    無過苛之侵害，參照司法院大法官釋字第775號解釋意旨，
    認應依刑法第47條第1項之規定加重其刑(然無期徒刑部分不
    得加重)。
　⒉毒品危害防制條例第17條第2項減刑規定之適用：犯毒品危害
    防制條例第4條至第8條之罪於偵查及歷次審判中均自白者，
    減輕其刑，毒品危害防制條例第17條第2項定有明文。被告
    就本案販賣第二級毒品之犯行，於偵訊及本院審理時均已自
    白，業如前述，應依上揭規定減輕其刑，並先加後減之。　
    　 
  ⒊爰以行為人之責任為基礎，審酌被告無視於政府杜絕毒品犯
    罪之禁令，販賣第二級毒品甲基安非他命予他人藉以牟利，
    危害社會治安及國民健康，助長國內施用毒品歪風，所為應
    予非難；惟念被告犯後坦承犯行，復兼衡其販賣毒品之對象
    、次數、所獲之利益，併衡以被告於本院審理時自陳其為高
    職畢業之智識程度、職業為在工廠工作、月薪約3萬元、離
    婚、有2名未成年子女、現與父母及子女同住之家庭生活狀
    況（訴字卷第69頁），暨其其犯罪目的、手段等一切情狀，
    量處如主文所示之刑。
四、沒收：　
  ㈠按犯第4條至第9條、第12條、第13條或第14條第1項、第2項
    之罪者，其供犯罪所用之物，不問屬於犯罪行為人與否，均
    沒收之；毒品危害防制條例第19條第1項定有明文。又沒收
    物之執行完畢與沒收物之不存在，並非一事，因犯罪依法必
    須沒收之物，雖已於另案確定判決諭知沒收，並已執行完畢
    ，於本案判決仍應宣告沒收(最高法院104年度台上字第1186
    號判決意旨參照)；被告所有之手機1支(含門號0000000000
    號SIM卡1枚)雖經本院110年度訴字第615號、111年度訴字第
    54號案件所扣案，並於該案判決宣告沒收，然該手機係被告
    所有用以聯繫販賣毒品之工具，為被告所自承(訴字卷第45
    頁)，其為被告所有且係供犯罪所用之物，揆之前揭實務見
    解，雖已於另案宣告沒收，於本案仍應宣告沒收。
　㈡犯罪所得：按犯罪所得，屬於犯罪行為人者，沒收之；前2項
    之沒收，於全部或一部不能沒收或不宜執行沒收時，追徵其
    價額，刑法第38條之1第1項前段、第3項分別有明文規定。
    本案被告販賣第二級毒品甲基安非他命予鄭日新，取得價金
    2,000元，業經認定如前，上開犯罪所得雖未扣案，仍應依
    刑法第38條之1第1項前段、第3項規定，宣告沒收，併諭知
    於全部或一部不能沒收或不宜執行沒收時，追徵其價額。
據上論斷，應依刑事訴訟法第299條第1項前段，毒品危害防制條
例第4條第2項、第17條第2項、第19條第1項，刑法第11條、第47
條第1項、第38條之1第1項前段、第3項，判決如主文。
本案經檢察官賴韻羽提起公訴，檢察官徐鈺婷到庭執行職務。
中　　華　　民　　國　　111 　年　　9 　　月　　8 　　日
　　　　　　　　　刑事第一庭  審判長法　官　王慧娟
　　　　　　　　　　　　　　　    　法　官　官怡臻
  　　　　　　　　　　　　　　　　  法　官　林富郎
以上正本證明與原本無異。
如不服本判決應於收受送達後20日內向本院提出上訴書狀，並應
敘述具體理由；如未敘述上訴理由者，應於上訴期間屆滿後20日
內向本院補提理由書（均須按他造當事人之人數附繕本）「切勿
逕送上級法院」。
中　　華　　民　　國　　111 　年　　9 　　月　　8 　　日
　　　　　　　　　　　　　　　　　   書記官　陳雪鈴
附錄本案論罪科刑法條：
毒品危害防制條例第4條第2項
製造、運輸、販賣第二級毒品者，處無期徒刑或10年以上有期徒
刑，得併科新臺幣1,500萬元以下罰金。